【裁判字號】    98,消債聲,280
【裁判日期】    981214
【裁判案由】    聲請免責
【裁判全文】
台灣台中地方法院民事裁定           98年度消債聲字第280號
    聲  請  人
    即  債務人  甲○○
                          巷6.
    相  對  人
    即  債權人  國泰世華商業銀行股份有限公司
    法定代理人  丙○○
    代  理  人  李欣潔
    相  對  人
    即  債權人  荷商荷蘭銀行股份有限公司台北分公司
    法定代理人  辛○○
    相  對  人
    即  債權人  臺灣新光商業銀行股份有限公司
                          6、.
    法定代理人  乙○○
                          6、.
    代  理  人  丁○○
    相  對  人
    即  債權人  玉山商業銀行股份有限公司
    法定代理人  庚○○
    代  理  人  林玉惠
    相  對  人
    即  債權人  台新國際商業銀行股份有限公司
    法定代理人  吳清文
    相  對  人
    即  債權人  大眾商業銀行股份有限公司
                          樓及.
    法定代理人  己○○
                          樓及.
    相  對  人
    即  債權人  遠東國際商業銀行股份有限公司
                （原「友邦國際信用卡股份有限公司」）
    法定代理人  戊○○
上列當事人間因消費者債務清理事件，債務人聲請更生，經本院
裁定開始清算程序並同時終止清算程序，本院裁定如下：
    主    文
債務人甲○○不免責。
    理    由
一、按債務人有下列各款情形之一者，法院應為不免責之裁定，
    但債務人證明經普通債權人全體同意者，不在此限：一、於
    七年內曾依破產法或本條例規定受免責；二、隱匿、毀損應
    屬清算財團之財產，或為其他不利於債權人之處分；三、捏
    造債務或承認不真實之債務；四、因浪費、賭博或其他投機
    行為，致財產顯然減少或負擔過重之債務，而生開始清算之
    原因；五、於清算聲請前一年內，已有清算之原因，而隱瞞
    其事實，使他人與之為交易致生損害；六、明知已有清算原
    因之事實，非基於本人之義務，而以特別利於債權人中之一
    人或數人為目的，提供擔保或消滅債務；七、隱匿、毀棄、
    偽造或變造帳簿或其他會計文件之全部或一部，致其財產之
    狀況不真確；八、故意於財產及收入狀況說明書為不實之記
    載，或有其他故意違反本條例所定義務之行為，消費者債務
    清理條例第134條定有明文。
二、經查：
  (一)債務人甲○○依消費者債務清理條例，聲請更生，前經本院
    裁定開始清算程序並同時終止清算程序確定在案，有本院98
    年度消債清字第285號民事裁定附卷可考。
  (二)復查，本件債務人聲請更生，前經本院於98年 6月22日裁定
    開始更生程序在案，嗣債務人於債權表（總債務 2,181,404
    元）確定後，於98年9月7日所提出確定之更生方案（每月清
    償7,000元，8年96期，還款金額672,000元，清償成數約30.
    81%），而債務人最初提出之更生方案經本院定期98年10月6
    日訊問時，而到場之債權人國泰世華商業銀行股份有限公司
    、荷商荷蘭銀行股份有限公司台北分公司、玉山商業銀行股
    份有限公司、台新國際商業銀行股份有限公司、大眾商業銀
    行股份有限公司表示不同意，另債權人臺灣新光商業銀行股
    份有限公司以書狀表示不同意，是債務人所提更生方案，即
    未能依消費者債務清理條例第59條、第60條規定獲得債權人
    會議之可決。況且，債務人聲請更生係以債務人「未來收入
    」作為清償債權人債權之基礎，因此消費者債務清理條例第
    53條規定，債務人提出之更生計畫內容應記載，清償金額、
    清償方法及清償年限等要件。經查，債務人經本院司法事務
    官於98年11月 9日以電話與之聯繫，詢問債務人補正資料為
    何未提出，債務人稱這個月（11月）被公司裁員，因此無法
    提出薪資證明。與債務人確認是否仍能照之前所提出之更生
    方案給付，債務人稱因無工作，所以無法支應，且銀行於債
    權人會議提出之金額太高（兩階段每月 8,000元），亦無法
    負擔、告知債務人可能會走入清算，債務人稱瞭解清算並願
    意進入清算等情，有本院公務電話紀錄表附卷可稽。如是，
    聲請人既無固定收入，即與更生之本旨不符，其情形亦無法
    補正；矧，縱使債權人可決其更生方案，然其更生方案又無
    履行可能（何況債權人業已否決其所提之更生方案），法院
    仍無法逕予認可更生方案。
  (三)嗣本院參酌債權人提出其前之消費紀錄，債務人之消費有信
    用貸款（94年 1月21日200,000元）、代償債務（91年11月4
    日64,650元、92年11月24日189,951元、94年9月26日171,00
    0元）、高額電信｛和信電訊（ 94年12月11日30,000元）、
    遠和通信公司（94年12月2日9,000元）｝、汽車（裕唐汽車
    公司 10,800元、21,760元、1,968元、1,700元、4,431元、
    1,690元） 、保險（新安東京海上產物保險公司、南山人壽
    ）、加油｛鯨世界公司（ 12,300元、15,180元、6,450元、
    12,580元、12,180元、16,240元、1,130元、16,712元、17,
    263元、15,228元、16,646元、10,150元、18,616元、15,22
    5元、19,288元、25,984元、17,310元）、中國石油（7,750
    元、7,700元、18,000元、13,000元）、林長加油站（1,273
    元）、益洲公司中興站（ 15,690元、7,175元、16,400元）
    、聯華石油土城交流道站（12,300元）｝、美容（凱悅健康
    美容公司4,830元、3,800元）、預借現金（92年 5月20,000
    元、92年11月48,350元、93年5月21,000元、93年6月22,950
    、93年8月30,000元、94年3月26,938元、94年5月124,300元
    、94年 7月35,556元、94年8月415,142元）（其他小額未列
    計）等之消費，且參酌債務人於本院98年 5月13日日訊問時
    陳稱（為何有大額的加油消費？）當時是因為我弟弟開挖土
    機，要我先幫他出油資，之後再給我，結果前面都有給我，
    後半段沒有給我了等語；再於本院98年10月 6日司法事務官
    訊問時債務人之代理人陳稱債務人的現金卡是因為他弟弟拿
    去公司作尚不當經營，整個家庭都被拖下水，希望債權銀行
    能體諒等語。據此，債務人將上開之消費且係其弟弟之恣意
    消費，轉嫁債權人負擔，難認為公平。故難認債務人之更生
    方案條件係屬公允，且債務人又無履行更生方案之可能，如
    前述，而於98年11月16日裁定開始清算程序，並同時終止清
    算程序，並經確定在案。
三、綜上，債務人之消費紀錄既然有浪費以致負擔過重債務，而
    生開始清算之原因，而債權人多表示不同意免責，且本件債
    務人又無法證明其業經普通債權人全體之同意，則依上揭說
    明，本件債務人不得免責，爰裁定如主文。
中    華    民    國    98    年    12    月    14    日
                  民事庭法  官  顏世傑
上為正本係照原本作成
如對本裁定抗告應於送達後10日內向本院提出抗告狀，並繳納新
台幣1000元之裁判費。
中    華    民    國    98    年    12    月    14    日
                        書記官  廖素論


司法院資訊處製作；財團法人民間司法改革基金會備份。
